【裁判字號】    90,重訴,177
【裁判日期】    900424
【裁判案由】    清償借款
【裁判全文】
臺灣臺中地方法院民事判決  九十年度重訴字第一七七號
    原      告  中央信託局
    法定代理人  丁○○
    訴訟代理人  乙○○
                丙○○
    被      告  郭榮發
                甲○○
右當事人間請求清償借款事件，本院判決如左：
    主    文
被告應連帶給付原告新台幣壹仟零肆拾玖萬捌仟肆佰肆拾貳元，及如附表所示之利息
、違約金。
訴訟費用由被告連帶負擔。
    事    實
甲、原告方面：
  一、聲明：如主文所示。
  二、陳述：緣訴外人郭榮中邀同被告郭榮發、甲○○為連帶保證人，與原告簽訂透
      支契約及投資理財週轉性借款契約，其中透支契約乃約定於支票存款餘額之外
      得陸續透支款項，透支額度以新台幣（下同）七百五十萬元為限，契約期間為
      三年，自民國八十八年十一月十三日起至九十一年十一月十三日止，透支利率
      則依原告基本放款利率（至目前為止均為週年利率百分之八點四七）計算，並
      按月結算一次，到期郭榮中即將本息如數清償；而投資理財週轉性借款契約，
      乃約定於額度三百萬元，由郭榮中憑借款支用申請書循環使用，授信期限為八
      十八年十一月十三日起至八十九年十一月十三日，利息則依原告基本放款利率
      加百分之零點二二五機動利率計算，按月計付。上開二紙契約並均約定，債務
      如有遲延，或有喪失期限利益情事，除按約定利率支付遲延利息外，逾期清償
      在六個月以內者，按上開利率百分之十，超過六個月者，按上開利率百分之二
      十計付違約金，如有任何一宗債務不依約付息者，經原告通知或催告後仍未履
      行者，即喪失期限利益，視同全部到期，詎郭榮中於上開透支契約期間，共借
      支七百四十九萬八千四百四十二元，且自八十九年五月三十一日起即未依約繳
      付利息；而投資理財週轉金，於八十九年一月二十九日動用三百萬元，並自八
      十九年六月一日起即未依約繳付利息，屢向被告郭榮中催討，均置之不理，本
      息迄未清償，依約定書第六條之規定，郭榮中所負債務，視同全部到期，上開
      二紙契約本金尚欠七百四十九萬八千四百四十二元、三百萬元，共計一千零四
      十九萬八千四百四十二元，及如附表所示之利息、違約金，而被告郭榮發、甲
      ○○則為連帶保證人，應負連帶給付之責任，為此依消費借貸及連帶保證契約
      之法律關係提起本件訴訟。
  三、證據：提出透支契約及投資理財週轉性借款契約各一份、約定書三份、中央信
      託局牌告利率表一件、額度支用聲請書影本一紙、支票存款開戶申請書及往來
      約定書影本一份、放款還本付息記錄卡一紙、帳卡十紙。
乙、被告郭榮發方面：
  一、聲明：駁回原告之訴。
  二、陳述：對於其於透支契約及投資理財週轉性借款契約、約定書上簽署連帶保證
      郭榮中向原告借款之事實不爭執，惟無力償還。
丙、被告甲○○未於言詞辯論期日到場，亦未提出書狀作何聲明或陳述。
    理    由
一、被告甲○○經合法通知，未於言詞辯論期日到場，核無民事訴訟法第三百八十六
    條各款所列情形，爰依原告之聲請，由其一造辯論而為判決。
二、原告主張訴外人郭榮中邀同被告郭榮發、甲○○為連帶保證人，與原告簽訂透支
    契約及投資理財週轉性借款契約，其中透支契約乃約定於支票存款餘額之外得陸
    續透支款項，透支額度以七百五十萬元為限，契約期間為三年，利率則依原告基
    本放款利率（至目前為止均為週年利率百分之八點四七）計付，按月結算；而投
    資理財週轉性借款契約，乃約定於額度三百萬元，由郭榮中憑借款支用申請書循
    環使用，授信期限為八十八年十一月十三日起至八十九年十一月十三日，利息則
    依原告基本放款利率加百分之零點二二五機動計算，按月計付，並均約定，債務
    如有遲延，或有喪失期限利益情事，加付違約金，而郭榮中於上開透支契約期間
    ，共借支七百四十九萬八千四百四十二元，且自八十九年五月三十一日起即未依
    約繳付利息；而投資理財週轉金，於八十九年一月二十九日動用三百萬元，並自
    八十九年六月一日起即未依約繳付利息，屢經催討，迄未清償，依約已喪失期限
    利益，全部債務視同到期，上開契約本金分別尚欠七百四十九萬八千四百四十二
    元、三百萬元，及如附表所示之利息、違約金等情，業據其提出透支契約及投資
    理財週轉性借款契約各一份、約定書三份、中央信託局牌告利率表一件、額度支
    用聲請書影本一紙、支票存款開戶申請書及往來約定書影本一份、放款還本付息
    記錄卡一紙、帳卡十紙為證，核屬相符，且為到場之被告郭榮發所不爭執，被告
    甲○○已於相當時期受合法之通知，未於言詞辯論期日到場爭執，復未提出書狀
    爭執，依民事訴訟法第二百八十條第三項前段、第一項前段之規定，視同自認該
    等事實，自堪信原告之主張為真正。
三、被告郭榮發雖辯稱：伊無力清償云云。惟按有無資力償還，乃係執行問題，不得
    據為不負履行義務之抗辯。最高法院十九年度上字第一七三三號判例意旨可資參
    照。被告郭榮發據以抗辯，尚不足解免其應負之清償債務責任。
四、按消費借貸者，謂當事人一方移轉金錢或其他代替物之所有權於他方，而約定他
    方以種類、品質、數量相同之物返還之契約，民法第四百七十四條第一項定有明
    文；又稱保證者，謂當事人約定，一方於他方之債務人不履行債務時，由其代負
    履行責任之契約，同法第七百三十九條亦有明文；另保證債務之所謂連帶，係指
    保證人與主債務人負同一債務，對於債權人各負全部給付之責任者而言，此就民
    法第二百七十二條第一項規定連帶債務之文義參照觀之甚明（最高法院四十五年
    臺上字第一四二六號判例意旨參照）；而依同法第二百七十三條第一項規定，連
    帶債務之債權人，得對於債務人中之一人或數人或其全體，同時或先後請求全部
    或一部之給付。是本件訴外人郭榮中向原告借款既未依約清償而喪失期限利益，
    全部債務視同到期，且被告郭榮發、甲○○為其連帶保證人，從而，原告依消費
    借貸及連帶保證契約之法律關係，請求被告連帶給付本件借款一千零四十九萬八
    千四百四十二元及如附表所示之利息、違約金，為有理由，應予准許。
五、據上論結，本件原告之訴為有理由，依民事訴訟法第三百八十五條第一項前段、
    第八十五條第二項，判決如主文。
中      華      民      國    九十      年      四      月    二十四    日
                                    臺灣臺中地方法院民事第三庭
~B法      官  楊國精
~FO
附表：
  ┌──┬───────┬────────────┬────────────┐
  │編號│本金（新臺幣）│     利  息             │ 違約金                 │
  ├──┼───────┼────────────┼────────────┤
  │    │柒佰肆拾玖萬捌│自民國八十九年五月三十一│自民國八十九年七月一日起│
  │    │仟肆佰肆拾貳元│日起至清償日止，按週年利│至清償日止，逾期在六個月│
  │ 一 │              │率百分之八點四七計算。  │以內者，按上開利率百分之│
  │    │              │                        │十，逾期超過六個月以上者│
  │    │              │                        │，按上開利率百分之二十計│
  │    │              │                        │算。                    │
  ├──┼───────┼────────────┼────────────┤
  │    │佰萬元      │自民國八十九年六月一日起│自民國八十九年七月二日起│
  │ 二 │              │至清償日止，按週年利率百│至清償日止，逾期在六個月│
  │    │              │分之八點四七計算。      │以內者，按上開利率百分之│
  │    │              │                        │十，逾期超過六個月以上者│
  │    │              │                        │，按上開利率百分之二十計│
  │    │              │                        │算。                    │
  └──┴───────┴────────────┴────────────┘
右為正本係照原本作成
如對本判決上訴，須於判決送達後二十日內，向本院提出上訴狀，同時表明上訴理由
。
中      華      民      國    九十      年      四      月    二十四    日
~B法院書記官


司法院資訊處製作；財團法人民間司法改革基金會備份。
